臺灣桃園地方法院刑事判決　　　　　　　95年度訴字第2527號
公　訴　人　臺灣桃園地方法院檢察署檢察官
被　　　告　甲○○
上列被告因誣告案件，經檢察官提起公訴（95年度偵字第11814
號），本院判決如下：
    主  文
甲○○無罪。
    理  由
一、公訴意旨略以：被告甲○○於民國95年3 月20日凌晨，駕車
    搭載同居人乙○○返回桃園縣桃園市○○○街19之3 號住處
    ，途經臺北市市○○道時，2 人因故口角，被告甲○○竟將
    乙○○留置市○○道上，逕自駕車返回住處，乙○○只得攔
    下計程車返回桃園，途中並撥打電話告知母親前開爭執經過
    ，其母恐其嗣遭更多不測，即在其將返回住處前，為其報警
    。嗣乙○○返家進入公寓樓梯間，正欲上樓時，藏身地下室
    樓梯間之被告甲○○即乘其不備，將其拖往地下室，並捉住
    其頭髮往地面敲擊，俟被告甲○○離開地下室梯間，返身將
    樓梯間鐵門關上時，為乙○○發現其面容，乃於95年3 月24
    日向警提出告訴，指控被告甲○○在地下室梯間之傷害行為
    。被告甲○○於95年3 月24日下午4 時30分許，至桃園縣政
    府警察局桃園分局同安派出所製作警詢筆錄時，竟意圖使乙
    ○○受刑事處分，明知乙○○所指為事實，竟當場向該管警
    員指控乙○○為誣告，因認被告涉有刑法第169 條第1 項之
    誣告罪嫌。
二、按犯罪事實應依證據證據認定之，無證據不得認定其犯罪事
    實，刑事訴訟法第154 條第2 項定有明文。按告訴人之告訴
    ，係以使被告受刑事訴追為目的，是其陳述是否與事實相符
    ，仍應調查其他證據以資審認，最高法院52年台上字第1300
    號判例要旨可資參照。又按刑法第169 條第1 項之誣告罪，
    除有使他人受刑事或懲戒處分之意圖外，客觀上並有虛構事
    實以誣告為要件，如申告人為掩飾罪責，對證人不利於己之
    供述，漫指為偽證而提出告訴，即無虛構事實，且目的在推
    卸自己罪責，又未超越得容忍之程度，尚與誣告罪之構成要
    件不符，難成立該罪；次按，刑法上之誣告罪，以意圖他人
    受刑事處分，虛構事實而向該管公務員申告為其要件。所謂
    虛構事實，係指明知無此事實而故意捏造者而言，若係出於
    誤認、誤解或懷疑有此事實，或所為告訴，旨在脫卸自己之
    罪責者，均難謂與誣告罪之構成要件相符；再按，虛偽之申
    告，以意圖使他人受刑事或懲戒處分而為之者，始構成誣告
    罪，若所指事實出於訟爭上攻擊防禦之方法，縱有請求懲辦
    對方之表示，而其目的既在脫卸自己罪責，即難謂與上開要
    件相合；最高法院83年度台上字第2792號裁判、84年度台上
    字第2083號裁判、30年上字第1886號判例可資參照。
三、本件公訴人認被告甲○○涉犯誣告罪嫌，係以被告確有傷害
    證人乙○○之犯行，證人乙○○之指述為真實，被告竟於95
    年3 月24日下午4 時30分許，至桃園縣政府警察局桃園分局
    同安派出所提出對證人乙○○誣告之告訴為其主要論據。訊
    據被告堅詞否認有何誣告之犯行，辯稱：伊至派出所製作筆
    錄，否認有傷害證人乙○○，因為警察見伊與證人乙○○的
    筆錄內容不一致，就問伊要不要對乙○○提出誣告之告訴，
    伊當時很生氣就說好，因為伊覺得證人乙○○亂告等語。
四、經查：
  (一)證人即被害人乙○○雖於警詢、偵訊及本院審理時一再指稱
    被告於上揭時、地將其拖往地下室，並捉住其頭髮往地面敲
    擊云云且提出診斷證明書以實其說，然細繹其於警詢、偵訊
    及本院審理時之陳述，顯有下列矛盾之處：
  1.證人乙○○雖於本院審理時指稱：伊進入案發公寓後正要上
    樓，才跨上樓梯時，就有人抓住伊腳踝將伊往下拖，伊就仆
    倒在階梯被人往下拖，雙手因此撞到階梯而骨折等語，惟詰
    之證人乙○○何以確認被告係將其拖至地下室之人？證人乙
    ○○先於警詢時指稱：伊沒有看到被告的臉，被告也沒有吭
    聲，但伊感覺是被告等語（偵查卷第22頁之95年6 月30日訊
    問筆錄）；繼而於偵訊時改稱：該名男子傷害伊後就走斜坡
    上1 樓，該名男子要轉身關上鐵門時，伊清楚的看到就是被
    告甲○○等語（偵查卷第39頁之95年10月25日訊問筆錄）；
    然而於本院審理時又改稱：該名拖伊到地下室的男子衝上1
    樓時，伊有看到該名男子身上穿的衣服，都是伊買的，伊認
    得是被告的背影等語（本院卷第30頁之96年1 月22日審判筆
    錄）。是就證人乙○○指認被告涉犯上開傷害部分，先於警
    詢時指稱是憑感覺認定是被告，其後於偵訊時則明確表示看
    到被告，而於審理時又改稱是看到被告背影等情，顯然證人
    乙○○之指認被告涉犯上開傷害犯行之陳述，有數次變更之
    情形，其指認是否可靠，已有可疑。
  2.再就證人乙○○遭人拖至地下室傷害後再行報案之情形觀察
    ，證人乙○○先於警詢時指稱：被告打伊後，見伊一動也不
    動，就自行離開，而伊自行爬至1 樓打電話向家人告知，並
    就醫等語（偵查卷第10頁附95年3 月24日警詢筆錄、第13頁
    附95年3 月24日警詢筆錄）。然於本院審理時則稱：伊被拖
    到地下室時，有聽到警察的無線電的聲意，被告也聽到就往
    1 樓衝上去，伊才自己慢慢爬到1 樓並用手肘將1 樓的鐵門
    推開，伊一出去就看到被告甲○○剛好從外面走進來，被告
    有看到伊在掏包包裡的手機，伊還對被告說「救我」，接著
    伊就昏過去了等語（本院卷第29頁之96年1 月22日審判筆錄
    ）。是證人乙○○於遭人傷害後究竟是自行報案或由他人報
    案？亦有前後陳述不一之情形。
  3.再證人乙○○於偵訊時陳稱：95年3 月20日伊與被告在臺北
    市市○○道上發生爭執，被告就把伊丟在市○○道上，自己
    開車離去，伊就搭計程車回家，回到案發公寓後，看到警車
    及救護車在1 樓，但沒有看到人，就想是不是跑到4 樓，伊
    正要上樓就被人抓著頭髮往地下室拖等語（偵查卷第22頁之
    95 年6月30日訊問筆錄、第37頁之95年10月25日訊問筆錄）
    。是證人乙○○於案發前回到桃園市○○○街住處時，警員
    及消防隊人員均已到現場，已可認定。而證人即據報到場之
    桃園縣政府消防局人員吳慶崇於偵訊時證稱：案發當時接到
    通報，會同派出所警員到桃園市○○○街出勤，到案發公寓
    4 樓尋找，有1 名男子應門，該名男子說他剛從臺北回來，
    也不知到發生何事，伊與警察仍不放棄，進入房子內尋找，
    確實只有1 人在家，伊回報指揮中心，報案人說可能在公園
    ，伊就人、車一起到距離現場50公尺左右的公園尋找，仍然
    找不到，伊再回報，但仍逗留一段時間尋找，這期間該名男
    子有騎機車過來問伊找到人沒有，伊說沒有找到，該名男子
    就回去了，過約5 分鐘，伊從公園往公寓方向繞回去，經過
    案發地點發現公寓的大門是開啟的，並看到1 名女子躺在門
    外，該名男子就在該女子旁邊等語（偵查卷第36頁之95年10
    月25日訊問筆錄）。證人即據報到現場處理之警員余志偉於
    本院審理時亦證稱：因為報案人有講明住址，所以伊與消防
    局人員會合後就直接上樓，按鈴後是被告甲○○開門，伊有
    入內查看並問被告與誰同住，當時被告說還有1 名女子，但
    不知道該名女子是否在屋內，伊進去看，發現該女子的房門
    是鎖的，經敲門無人回應，被告表示伊沒有鑰匙，經破門後
    發現無人在裡面，屋內也沒有發現異狀，伊就離開要去巡邏
    ，但才走到一樓，無線電通報又說人可能在公園，所以伊又
    到公園去找，被告也騎著機車在附近繞等語（本院卷第31頁
    之96年1 月22日審判筆錄）。是核對上開證人吳慶崇、余志
    偉之證述，消防隊員吳慶崇、警員余志偉據報到案發現場後
    ，直接到4 樓被告住處敲門，經被告開門後並入內查看是否
    另有他人時，被告始終與證人吳慶崇、余志偉在該屋內等情
    ，當可認定，則證人乙○○回到案發公寓時，既見警車及救
    護車在一樓處，且車內無人，顯然當時證人吳慶崇、余志偉
    正在該公寓4 樓查看被告住處，而被告亦在該住處內接受警
    員之盤問，即被告應無時間得以抽身至1 樓埋伏，將證人乙
    ○○拖至地下室進行傷害，然後再回到公寓4 樓接受警員盤
    問。
  4.據上，證人乙○○關於指認被告涉犯上揭傷害犯行部分，既
    有上開前後陳述不一之情形，而據證人乙○○所述回到案發
    地點時已見警車、救護車停於1 樓處，再據證人吳慶崇、余
    志偉證述，被告當時確與證人吳慶崇、余志偉一起在該公寓
    4 樓處，顯然被告並無在1 樓埋伏並將證人乙○○拖至地下
    室傷害之可能性，是證人乙○○上揭指述是否屬實，即有可
    疑。
  (二)再觀諸被告於95年3 月24日警詢筆錄略以：警員問：「乙○
    ○於何時？何地？被你打傷？」，被告回稱：「我沒打傷她
    」，又問：「據乙○○稱其於95年3 月20日零時至1 時許，
    在桃園市○○街19號門前樓梯口被你毆打？」，被告答稱：
    「我當時係在桃園市○○○街19之3 號4 樓客廳睡覺，不知
    她為何如此誣賴我」，……，警員再問：「你是否向乙○○
    提出誣告告訴？」，被告答稱：「我要提出誣告告訴」（偵
    查卷第5 頁警詢筆錄）。而證人余志偉於審理時亦證稱：在
    製作警詢筆錄過程中，被告說證人乙○○亂講，問能不能告
    乙○○，伊才會主動問被告要不要提誣告告訴等語（本院卷
    第32 頁 之96年1 月22日審判筆錄），是被告既一再辯解並
    無傷害證人乙○○之情事，則其於警員推問下方為上開陳述
    ，顯然是針對證人乙○○不利於己之證述，指為不實而提出
    告訴，並無虛構事實，且目的係在脫免證人乙○○所指述之
    傷害罪責，揆諸前揭實務見解，被告並無誣告之主觀犯意，
    即與誣告之構成要件不符。
  (三)綜上所述，證人乙○○關於被告將其拖至地下室並傷害之指
    訴，是否屬實，已有可疑，顯然不能作為本案論斷之依據。
    再公訴人雖舉桃園縣政府警察局測謊鑑定書，證明被告明知
    證人乙○○並無誣指其傷害犯行，而認被告涉有誣告罪嫌。
    然而被告係出於脫免罪責而在警員推問情形下，始提出誣告
    之告訴，其主觀上並無誣告之犯意等情，已經本院論述如前
    ，是上開測謊鑑定書亦無從作為被告確有誣告犯意之唯一證
    據。是本件被告被訴誣告罪嫌部分，公訴人所為訴訟上之證
    明，尚未至通常一般之人均不致有所懷疑，而得確信其為真
    實，而有合理之懷疑存在，尚不足為被告有罪之積極證明，
    或說服本院形成被告有罪之心證。此外，復查無其他積極之
    證據足資證明被告確有公訴人所指誣告之犯行，本件犯罪事
    實即屬不能證明，自應為被告無罪之諭知。
據上論斷，應依刑事訴訟法第301條第1項，判決如主文。
中　　華　　民　　國　　96　　年 　　4 　　月　　9　　日
                  刑事第七庭  審判長法  官  江振義
                                    法  官  林惠霞
                                    法　官　劉為丕
上正本證明與原本無異。
如不服本判決，應於判決送達後10日內向本院提出上訴狀（應附
繕本），上訴於臺灣高等法院。
                                    書記官  顏美惠
中　　華　　民　　國　　96　　年　　4 　　月　　11　　日
